臺灣新北地方法院行政訴訟判決　　　　　110年度交字第551號
　　　　　　　　　　　　　　　　　　110年10月6日辯論終結
原　　　告　黃鈺程
被　　　告　新北市政府交通事件裁決處

代　表　人　李忠台（處長）

訴訟代理人　黃慧婷　律師
上列當事人間因交通裁決事件，原告不服被告中華民國110 年8
月19日新北裁催字第48-C00000000號違反道路交通管理事件裁決
，提起行政訴訟，本院判決如下：
    主  文
一、原告之訴駁回。
二、訴訟費用合計新臺幣捌佰參拾元，其中第一審裁判費新臺幣
    參佰元部分由原告負擔，另證人日旅費新臺幣伍佰參拾元部
    分則由被告負擔。
    事實及理由
壹、程序方面：
一、原告不服被告所為道路交通管理處罰條例第8 條之裁決而提
    起撤銷訴訟，依行政訴訟法第237 條之1 ，應適用交通裁決
    事件訴訟程序。
二、按「被告收受起訴狀繕本後，應於二十日內重新審查原裁決
    是否合法妥當，並分別為如下之處置：一、原告提起撤銷之
    訴，被告認原裁決違法或不當者，應自行撤銷或變更原裁決
    。但不得為更不利益之處分。四、被告重新審查後，不依原
    告之請求處置者，應附具答辯狀，並將重新審查之紀錄及其
    他必要之關係文件，一併提出於管轄之地方法院行政訴訟庭
    。」「被告依前項第一款至第三款規定為處置者，應即陳報
    管轄之地方法院行政訴訟庭；被告於第一審終局裁判生效前
    已完全依原告之請求處置者，以其陳報管轄之地方法院行政
    訴訟庭時，視為原告撤回起訴。」行政訴訟法第237 條之4
    第2 項第1 、4 款、第3 項分別定有明文。查被告本以民國
    110 年7 月26日新北裁催字第48-C00000000號裁決裁罰原告
    ，嗣經原告不服，提起行政訴訟，本院依職權移請被告重新
    審查後，被告就上開110 年7 月26日新北裁催字第48-C0000
    0000號裁決，乃改以110 年8 月19日新北裁催字第48-C0000
    0000號違反道路交通管理事件裁決書裁罰原告（仍裁處罰鍰
    新臺幣〈下同〉1 萬元及吊扣駕駛執照6 個月），則依前揭
    規定，本院司法審查之對象自應為被告110 年8 月19日新北
    裁催字第48-C00000000號裁決書。
貳、實體方面：
一、爭訟事實概要：
    緣原告於110 年4 月12日20時39分許，駕駛訴外人所有車牌
    號碼000-0000號普通重型機車（下稱系爭機車）而行經新北
    市板橋區中山路與漢生東路交岔口時，因闖紅燈迴轉之違規
    （為警以新北警交字第C00000000 號製單逕行舉發），經在
    對向路段執行巡邏勤務之新北市政府警察局海山分局警員當
    場目睹後，即以哨音及指揮棒予以攔停，惟原告未配合前行
    停車而逕行駛離，因有「不服稽查取締逃逸」之違規行為，
    警員遂於同日填製新北警交字第C00000000 號舉發違反道路
    交通管理事件通知單逕行舉發，記載應到案日期為110 年5
    月27日前，並移送被告處理。原告於110 年5 月17日提出違
    規申訴（自承其為本件駕駛人）後，再於110 年7 月26日出
    具訴外人之委任書而辦理歸責於己之事宜，嗣經被告調查認
    定原告有「違反處罰條例之行為，拒絕停車接受稽查而逃逸
    」之違規行為，乃依道路交通管理處罰條例第60條第1 項之
    規定，以110 年8 月19日新北裁催字第48-C00000000號違反
    道路交通管理事件裁決書（下稱原處分），裁處原告罰鍰1
    萬元及吊扣駕駛執照6 個月。原告不服，遂提起本件行政撤
    銷交通裁決訴訟。
二、原告起訴主張及聲明：
㈠、原告主張要旨：
⑴、本人當時闖紅燈左轉至人行道住宅區送餐，因監視器及警員
    密錄器拍下違規，本人無異議，就逃逸一事不服。第一就影
    片當時員警離我最少50公尺，又是晚上，誰知道員警是對誰
    吹哨子喊停車，難道說員警吹哨就所有人都要停車嗎？第二
    雖說影片有聽到其一員警有說二部車，但我怎麼可能聽的到
    ，而另一員警對著一部車指揮喊停明確，那部車也停了，而
    我是因為原本就是要上人行道去送餐，這樣就說我拒絕停車
    逃逸而罰我，請問這樣符合比例原則嗎？第三我也拿此員警
    的密錄器給其他員警看過，所謂不聽制止拒停逃逸，我並不
    是衝撞也不是當面怎可說逃逸，難道我左轉到人行道就是逃
    逸嗎？這樣符合比例原則嗎？最重要是我離員警最少50公尺
    ，一般人視線會注意到50公尺遠的事嗎？頂多20至30公尺遠
    而已。
⑵、原告自認有闖紅燈違規左轉，但當時係晚間8 時38分，視線
    昏暗，且舉發警員係站於樹蔭底下，更加深視線昏暗之程度
    ，又原告闖紅燈違規左轉後，此刻所有注意力係盡快取得顧
    客於外送訂餐平台訂購之餐點，因原告已經接近取餐店家之
    附近，故緊盯手機上顯示之路線地圖，主觀上根本不知道有
    員警攔停制止之行為，亦無與員警有眼神交會，而原告係為
    求取餐方便，駕駛機車上人行道，並接續下車取餐之動作，
    約2 、3 分鐘，然員警並無積極向原告進行攔停制止之舉動
    ，原告取餐完後，遂駕駛機車離去，故依道路交通管理處罰
    條例第60條第1 項、行政罰法第7 條之規定及最高行政法院
    39年判字第2 號判例意旨，原告主觀上並無不願受停車稽查
    而逃逸之故意。
⑶、那邊有個監視器，面向警察的部分，可以證明我跟警察沒有
    眼神交會，我是貪圖方便就騎上去人行道，正常是用牽的。
    希望調另一支面向馬路的監視器畫面。有拍到的話就能證明
    我沒有逆向。
⑷、原告目前從事外送服務職業，機車駕照係原告賴以維生工具
    ，且因單親撫養未成年子女，若遭吊扣駕照6 個月，家庭生
    計將面臨無法維持之地步。
㈡、聲明：⑴原處分撤銷。⑵訴訟費用由被告負擔。
三、被告答辯及聲明：
㈠、答辯要旨：
⑴、查原舉發警員之職務報告略以：「職於110 年04月12日20-2
    2 時擔服巡邏勤務，於板橋區中山路與漢生東路路口見當事
    人駕駛普重機MGH-2666紅燈迴轉，因此對其攔查，惟當下駕
    駛人見警方示意攔查立即掉頭並逆向逃逸... 」( 被證5)，
    上開事實並有警員之密錄器( 附件一「微型攝影機影像.avi
    」) 、路口監視器( 附件一「路口監視器影像.avi」) 以及
    示意圖可證( 被證5)，參原告於起訴狀中已經自陳其確實有
    闖紅燈違規左轉之事實( 自採證影片觀之實際上是闖紅燈違
    規迴轉) ，衡諸原告既已自知甫違規在先，則就警員是否對
    其進行攔停，更易產生合理之連結而予以辨明，是原告所稱
    不知警員係對其示意攔停，即與一般常情相違；且參採證影
    片所示( 附件一「微型攝影機影像.avi」、「路口監視器影
    像.avi」) ，與原告於相同地點紅燈迴轉違規之另一人，亦
    已在警員走向車道揮動指揮棒隨後吹哨攔停時明確知悉自己
    有受檢之義務並配合受檢，原告所為之違規行為與該員完全
    相同，卻盲目自信認為自己並非警員吹哨攔停之對象，顯見
    其所為之陳述及主張均與一般經驗法則相悖，原告之訴應無
    可採。
⑵、至原告稱其騎上人行道取餐一事縱令屬實，亦無解於本件違
    規事實之成立，原告既經違規在先而為警員所當場目睹，且
    已經看見警員攔停之動作，即應有服從並接受稽查之義務，
    然其卻將車輛調頭往與警員相反之方向而去，核其行為即難
    謂無不服稽查逃逸。
⑶、綜上所述，原告確有於系爭地點先有紅燈迴轉之違規而經警
    員目睹在案，而警員見狀於不遠處揮動指揮棒、吹哨令其停
    車，同時與原告有相同行向之違規人已經配合並接受攔停，
    惟原告卻見警員行走至車道揮棒後立刻調頭逆向並駛上人行
    道逃離現場，核上警員之證述及採證影片，原告之行為已然
    具備不服稽查逃逸之主客觀要件無誤。
⑷、再者，原告既為合法考領機車駕駛執照之人，有機車車籍查
    詢資料及駕駛人基本資料為憑（被證7 ），其對上述規定應
    知之甚詳，並應確實遵守。是原告前揭所述，無非單方所執
    之詞，委無足取。
㈡、聲明：⑴原告之訴駁回。⑵訴訟費用由原告負擔。
四、爭執事項：
    本件原告駕駛系爭機車，是否有原處分所指「違反處罰條例
    之行為（闖紅燈），『拒絕停車接受稽查而逃逸』」之違規
    事實？
五、本院之判斷：
㈠、上揭事實，除爭執事項外，為原告所不爭執，並有新北警交
    字第C00000000 號、第C00000000 號舉發違反道路交通管理
    事件通知單及送達證明、原告申訴書、新北市政府警察局海
    山分局110 年6 月16日新北警海交字第1103940873號函、委
    任書、原告歸責資料、新北裁催字第48-C00000000號違反道
    路交通管理事件裁決書及送達證書、新北市政府警察局海山
    分局110 年8 月13日新北警海交字第1103949523號函、警員
    職務報告、行向示意圖、違規擷取照片、110 年8 月19日重
    新製開新北裁催字48-C00000000號違反道路交通管理事件裁
    決書、機車車籍查詢資料及駕駛人基本資料、錄影採證光碟
    附卷可稽（見本院卷第51頁至第83頁），此事實應堪認定。
㈡、本件應適用之相當法令及函釋：
⑴、道路交通安全規則第2 條第1 項第1 款：「本規則用詞，定
    義如下：一、汽車：指在道路上不依軌道或電力架線而以原
    動機行駛之車輛（包括機車）。」。
⑵、道路交通安全規則第102 條第1 項第1 款：「汽車行駛至交
    岔路口，其行進、轉彎，應依下列規定：一、應遵守燈光號
    誌或交通指揮人員之指揮，遇有交通指揮人員指揮與燈光號
    誌並用時，以交通指揮人員之指揮為準。」。
⑶、道路交通標誌標線號誌設置規則第206 條第5 款第1 目：「
    行車管制號誌各燈號顯示之意義如左：五、圓形紅燈（一）
    車輛面對圓形紅燈表示禁止通行，不得超越停止線或進入路
    口。」。
⑷、道路交通管理處罰條例第3 條第8 款：「本條例用詞，定義
    如下：八、車輛：指非依軌道電力架設，而以原動機行駛之
    汽車（包括機車）、慢車及其他行駛於道路之動力車輛。」
    。
⑸、道路交通管理處罰條例第7 條之2 第1 項第1 、4 款、第4
    項：「汽車駕駛人之行為有下列情形之一，當場不能或不宜
    攔截製單舉發者，得逕行舉發：一、闖紅燈或平交道。四、
    不服指揮稽查而逃逸，或聞消防車、救護車、警備車、工程
    救險車、毒性化學物質災害事故應變車之警號不立即避讓。
    第一項逕行舉發，應記明車輛牌照號碼、車型等可資辨明之
    資料，以汽車所有人為被通知人製單舉發。」。
⑹、道路交通管理處罰條例第53條第1 項：「汽車駕駛人，行經
    有燈光號誌管制之交岔路口闖紅燈者，處新臺幣1,800 元以
    上5,400 元以下罰鍰。」。
⑺、道路交通管理處罰條例第63條第1 項第3 款：「汽車駕駛人
    有下列各款所列條款之一者，除依原條款處罰鍰外，並予記
    點：三、有第四十三條、第五十三條或第五十四條情形之一
    者，各記違規點數三點。」。
⑻、道路交通管理處罰條例第60條第1 項前段：「汽車駕駛人，
    駕駛汽車有違反本條例之行為，經交通勤務警察或依法令執
    行交通稽查任務人員制止時，不聽制止或拒絕停車接受稽查
    而逃逸者，除按各該條規定處罰外，處新臺幣一萬元以上三
    萬元以下罰鍰，並吊扣其駕駛執照六個月。」。
⑼、交通部82年4 月22日交路字第009811號函釋「一、有關「闖
    紅燈」行為之認定，於「道路交通管理處罰條例」中並未見
    相關之解釋。另依「道路交通標誌標線號誌設置規則」第一
    百七十條第一項「停止線用以指示行駛車輛停止之界限，車
    輛停止時，其前懸部分不得伸越該線。」及同規則第二百零
    六條第一項第五款「車輛面對圓形紅燈表示禁止通行，不得
    超越停止線或進入路口。」若據此認定超越停止線即為闖紅
    燈，則一般大眾恐難以接受，亦非「道路交通管理處罰條例
    」當初立法精神。二、為促使駕駛人回歸於對標線之認知，
    同時兼顧執法技術層面與大眾接受程度，茲將面對圓形紅燈
    時超越停止線或闖紅燈之認定敘述如后提供參考：（一）車
    輛面對圓形紅燈時仍逕予穿越路口至銜接路段，含左轉、直
    行、迴轉及右轉（依箭頭綠燈允許行駛者除外）即視為闖紅
    燈之行為。（二）有繪設路口範圍者：車輛無視於紅燈警示
    ，有穿越路口之意圖，而車身已伸入路口範圍亦視同闖紅燈
    ；若僅伸越停止線而未達路口範圍者，則視為不遵守標線指
    示。（可以處罰條例第六十條第三項之規定處分之）（三）
    無繪設路口範圍者：以車輛無視於紅燈號誌，而有穿越路口
    之企圖，其車身並已伸越停止線並足以妨害其他方向人（若
    有行人穿越道）、車通行者亦以闖紅燈論處；若僅車身伸越
    停止線則以不遵守標線指示視之。（四）目前交岔路口已繪
    設網狀黃線區者暫以該範圍視作路口，未繪設者請公路主管
    機關依內政部警政署六十五年二月十六日警署交字第００二
    四九號函之規定（如附件）視路況車況繪設路口範圍。（五
    ）另路口設有照相設施者並請有關單位依會議結論之認定標
    準配合調整以更能明確認定。」
⑽、按違反道路交通管理事件統一裁罰基準及處理細則第1 條規
    定：「本細則依道路交通管理處罰條例第92條第4 項規定訂
    定之」、第2 條第1 項、第2 項規定：「處理違反道路交通
    管理事件之程序及統一裁罰基準依本細則之規定辦理。前項
    統一裁罰基準，如附件違反道路交通管理事件統一裁罰基準
    表。」，核上開統一裁罰基準及處理細則之規定，就其立法
    目的及功能，乃為防止處罰機關枉縱或偏頗，依道路交通管
    理處罰條例第92條第4 項所授權交通部會同內政部訂定「違
    反道路交通管理事件統一裁罰基準及處理細則」及其附件「
    違反道路交通管理事件統一裁罰基準表」，用以維持裁罰之
    統一性與全國因違反道路交通管理事件受處罰民眾之公平，
    不因裁決人員不同，而生偏頗，寓有避免各監理機關於相同
    事件恣意為不同裁罰之功能，並非法所不許，於憲法上保障
    人民財產權之意旨並無牴觸（此並有司法院大法官會議釋字
    第511 號解釋意旨理由足資參照），並無違反法律保留原則
    。再依本件違規行為時點之違反道路交通管理事件統一裁罰
    基準表記載，機車駕駛人違反道路交通管理處罰條例第60條
    第1 項規定（汽車駕駛人，駕駛汽車有違反本條例之行為，
    經交通勤務警察或依法令執行交通稽查任務人員制止時，不
    聽制止或拒絕停車接受稽查而逃逸者），於期限內繳納或到
    案聽候裁決者，應處罰鍰10,000元，並吊扣其駕駛執照6 個
    月。核上開等規定，既係基於母法之授權而為訂定，且就違
    反道路交通管理事件統一裁罰基準及處理細則附件所示統一
    裁罰基準表中有關道路交通管理處罰條例第60條第1 項，係
    以機車、大型重型機車及汽車、五年內違反本項規定二次以
    上及是否於期限內繳納或到案聽候裁決等，作不同罰鍰標準
    。渠等衍生交通秩序危害，既不相同，分別處以不同之罰鍰
    ，符合相同事件相同處理，不同事件不同處理之平等原則，
    並未牴觸母法，是被告自得依此基準而為裁罰。
㈢、原告之行政訴訟意旨略以：「原告當時闖紅燈左轉至人行道
    住宅區送餐【原告於其書具之行政補充理由狀改稱係取餐，
    於警員攔停制止時因接近店家而緊盯手機上顯示之路線地圖
    ，未與員警眼神交會】，依一般人夜間視線，警員復站於樹
    蔭底下，不可能注意到50公尺遠之事，而不知道有警察攔查
    ，自不構成不聽制止拒停逃逸」等語置辯。惟查：
⑴、原告於110 年4 月12日20時39分許，駕駛系爭機車，沿新北
    市板橋區漢生東路往中和方向行駛至中山路口後，於行向號
    誌顯示為紅燈下，逕自穿越停止線、進入路口，而『迴轉』
    行駛漢生東路往新莊方向（並非『左轉』行駛中山路）乙節
    ，此有上開新北市政府警察局海山分局110 年8 月13日新北
    警海交字第1103949523號函、警員職務報告、行向示意圖、
    違規擷取照片在卷可稽（見本院卷第69至75頁），並經本院
    當庭勘驗採證光碟明確（詳如後述），復為原告於本院言詞
    辯論期日當庭主張自承：我承認有紅燈左轉，左轉跟迴轉的
    意思不同，罰鍰已繳納等情（見本院卷第110 頁），自可認
    定原告確有本件闖紅燈（迴轉）之違規行為屬實。
⑵、證人即舉發警員王勝泉於本院言詞辯論時到庭具結證稱：「
    （你是否在110 年4 月12日20時39分在板橋區中山路跟漢生
    東路交岔路口取締一輛000-0000號的重型機車闖紅燈的違規
    行為？）有印象。」「（當時是在執行何勤務？）巡邏勤務
    。騎摩托車，摩托車停在人行道上，我站在人行道上，在漢
    生東路上，有穿制服。」「（有無手持指揮棒？）是我同事
    做攔停，一般有兩個人的話會輪流，一個人做開單的動作，
    同事有拿指揮棒跟哨子。」「（請敘述當時的取締過程。）
    請問這裡有我們當初附上的畫面嗎？」「（提示本院卷。）
    我在開單時有裝類似密錄器的裝備。那時我在現場開單，同
    時有兩台車違規，有一台是騎在前面，兩台距離不到2 、3
    公尺（原告是其中壹台），前面壹台接受我們的攔查，讓我
    們告發，原告是後面那台，我們攔停後，原告陳述是左轉，
    事實上他是已經迴轉過來，迴轉後他又再次逆向，因為這路
    口有分隔島，他直接逆向回去離開，當下我有回去調閱路口
    監視器，他違規逆向還直接從行人中間開過去，我就直接開
    了。」「（當時攔停有吹哨子嗎？）有。我們單位有加強宣
    導。我沒有攔停的話，不會開不服取締的違規單。」「（吹
    哨子時原告眼睛有朝你們看嗎？）距離蠻遠的沒辦法確定。
    但吹哨後他直接逆向，他前面的車也有停車受檢讓我們攔查
    ，而他距離也沒有很遠。」「（當時距離原告大約多遠？）
    大概五十公尺左右。他那個路口的特性是在中山路時向開啟
    時路口幾乎沒什麼車，只有中山路右轉的車會轉到漢生東路
    ，那時間比較好攔停。」「（你們當時是發現原告闖紅燈時
    就開始吹哨子嗎？）正確。通常等到他轉過來過那個路口就
    會吹。」「（有無再加揮動指揮棒？）有，都有。」「（對
    原告主張自始至終並沒有跟員警有眼神上之交會，有無意見
    ？）有意見。第一，我有在騎機車，我也會使用導航，在路
    況寬敞的情況下，說沒看到員警根本不可能，他又有再次迴
    轉的行為，他如果沒四處注意路況，就有可能車禍，再來他
    前面的車輛受攔停，路那麼寬敞的情況，他會不知道自己違
    規嗎。我前三天吃的早餐都不會有印象了，我也有收過單，
    他收到單子怎麼會有印象，加上他是職業，他又說他對違規
    行為有印象，這個行為矛盾。」【原告主張：第一，我從來
    沒有說過我對違規行為有印象，第二，我有裁決所的影片，
    我是調影片出來看的，我跟第一台車的距離不只一兩公尺，
    影片上看到兩個警察是在樹的後面，人走到馬路上我人就消
    失在鏡頭了，我是直接上人行道，影片等等可以給法官看。
    是裁決所給我的影片。因為我就是不曉得什麼情況，沒印象
    ，所以我才去申訴。我5 月多才收到，我是看到影片才回想
    。我是有意識到當時有紅燈左轉的行為，違規是事實，所以
    我去繳了，影片上我是左轉上人行道。我有闖紅燈但沒有不
    服稽查逃逸。】（見本院卷第111 頁至第114 頁）；而證人
    王勝泉係受有專業訓練之警察，對於執行交通勤務所見事項
    之觀察程度，自遠較一般人更為專注，其所為之證詞自有高
    度之可信性，復衡諸交通違規事件之行為態樣甚多，瞬間即
    逝者亦眾，實無法苛求於違規之同時，均須即時利用科學儀
    器以取得證據資料；而交通違規案件之舉發，法律亦未規定
    均須以科學儀器取得證據資料為必要，例如汽機車駕駛人闖
    紅燈、不服指揮稽查而逃逸即屬瞬間即逝而客觀上難以期待
    得於違規同時即以科學儀器採證，故依道路交通管理處罰條
    例第7 條之2 規定所揭示之意旨，此類案件係委由當場執行
    取締勤務之公務員本其認識及判斷而為舉發，以達成維持交
    通秩序之目的，是若舉發警員係親眼見聞違規經過，並以證
    人身分具結後在法院證述，仍不失為認定交通違規事實有無
    之證據方法，且警員執行公務時，本身即受有行政懲處責任
    之監督，其到庭具結作證，更係以刑事責任擔保其證言之真
    實性，苟因有證據顯示其所證不實，其受有行政懲處及偽證
    罪責，可謂不輕，衡情證人王勝泉當不致甘冒上開行政懲處
    及偽證罪責之風險，僅為開單即蓄意構陷原告，再者，本院
    亦查無任何證據足資證明證人王勝泉有何虛構事實而違法舉
    發之情事，是證人王勝泉上開證述內容即核無不可採信之理
    。
⑶、本院復當庭勘驗上開錄影採證光碟：
    密錄器畫面。
    一、110 年4 月12日下午20時33分49秒，呈現的畫面是漢生
        東路跟中山路口的畫面，警方站在漢生東路往縣民大道
        方向，當時路口的號誌是紅燈。
    二、110 年4 月12日下午20時33分54秒，原告騎乘的機車由
        漢生東路到中山路口時，尾隨前方機車左轉。
    三、110 年4 月12日下午20時33分58秒，原告所騎乘的機車
        迴轉到中山路口中間分隔線的位置。
    四、110 年4 月12日下午20時33分58-59 秒，警方出現在漢
        生東路往縣民大道方向馬路外車道的位置，並吹哨子兩
        聲，手持指揮棒，身著制服，此時警方所站的位置沒有
        其他車輛。
    五、110 年4 月12日下午20時34分00秒，原告所騎乘的機車
        騎至漢生東路與中山路口的外側第三車道上的位置，然
        後車頭方向有往右斜方切的跡象。
    六、110 年4 月12日下午20時34分01秒，原告所騎乘的機車
        已經切進人行道，第一輛機車迴轉到漢生東路往縣民大
        道的方向騎乘。
    七、110 年4 月12日下午20時34分02秒，第一輛機車往警方
        指揮的方向前進，原告所騎乘的機車消失在畫面。
    八、110 年4 月12日下午20時34分10秒，警方將第一輛機車
        攔停到路邊。
    監視器畫面。
    一、110 年4 月12日下午20時38分46秒，原告所騎乘的機車
        出現在漢生東路方向與中山路的交岔口第二車道和內側
        車道的分隔線上。
    二、110 年4 月12日下午20時38分49秒，原告所騎乘的機車
        先停滯在該路口的停止線上，後方有一輛機車跟隨原告
        距離約一到兩公尺。
    三、110 年4 月12日下午20時38分51-52 秒，原告後方的機
        車就往左切入騎乘，超越原告所騎乘的機車。
    四、110 年4 月12日下午20時38分53-54 秒，原告所騎乘的
        機車跟隨後方的機車往左騎乘。
⑷、據上以觀，原告因有闖紅燈迴轉之違規行為，旋經身著制服
    之警員目睹而於原告（已行駛於漢生東路往新莊方向）前方
    之外車道，以吹哨兩聲、揮動指揮棒示意攔查，詎原告隨即
    將車頭往右斜方切進人行道而逕自離去，則被告據之認其有
    「違反處罰條例之行為，拒絕停車接受稽查而逃逸」之違規
    事實，乃以原處分裁處原告前揭處罰內容，觀諸前開規定，
    依法洵屬有據。
⑸、本件原告駕駛系爭機車因先有闖紅燈迴轉之違規事實，警員
    即於對向前方約50公尺間並無其他行駛車輛之車道上，以指
    揮棒、哨音示意原告（含一同闖紅燈迴轉且與原告距離僅約
    2 、3 公尺之機車）停車，詎其隨即將車頭往右斜方切進人
    行道而大幅度改變原直行往警員之路線，衡情已難逕以其所
    執未眼見稽查警員而顯與一般經驗法則相悖之主張為可採，
    且其於起訴時主張係送餐，嗣改稱係取餐，前後已有不符，
    亦均未提出任何足以佐證之訂餐資訊或停留現場店家等證據
    資料供本院調查，亦即，本件並無證據顯示原告於警員示意
    攔查後之下一秒隨即往右斜方切進人行道之反常駕駛動態，
    係因已至送餐或取餐之地點，而（觀看手機地圖）突然發覺
    始大幅度改變原直行往警員之路線。據上以見，自足認定原
    告係因眼見警員站立於前方無其他行駛車輛（除一同闖紅燈
    迴轉之機車外）處約50公尺距離之車道上，已示意其二車停
    車接受交通違規稽查，其因而緊接於下一秒之時間隨即調轉
    車頭往人行道行駛；復衡諸原告既係甫違規在先，則就警員
    是否對其進行攔停，更易產生合理之連結而予以辨明，是原
    告所稱未注意有警員對其示意攔停，實難採信。況且，原告
    依其駕車反常動態（原告未提出任何證據佐證其執行往一旁
    建築物之外送業務工作之事實），明顯係知悉警員於前方（
    無其他行駛車輛干擾）執行稽查交通違規，縱使原告未能於
    短時間內立即確認警員係示意其停車接受稽查，然依上開主
    、客觀情事，原告就警員係示意其停車接受稽查之可能性，
    自非可全然排除，亦即原告應可察覺警員依所站立位置明顯
    係為取締系爭路口之交通違規，而應係對其闖紅燈為攔停之
    動作，則原告當可預見若警員確有該舉措而因己改變方向往
    人行道即未停車接受稽查，勢將發生「拒絕停車接受稽查而
    逃逸」之結果，詎原告未停車予以確認而逕行駛離（原告未
    提出其停留一旁建築物執行送餐業務之工作，遑論該地點亦
    非50公尺外警方示意其停車接受稽查之處所），即係容任該
    違規事實發生，則參照刑法第13條第2 項有關「未必故意」
    之規定（即「行為人對於構成犯罪之事實，預見其發生而其
    發生並不違背其本意者，以故意論。」），故仍應認原告有
    「違反處罰條例之行為，拒絕停車接受稽查而逃逸」之違規
    行為。據此，被告以原處分裁罰原告，於法自無違誤。
⑹、本件違規事實係「違反處罰條例之行為，拒絕停車接受稽查
    而逃逸」，依道路交通管理處罰條例第7 條之2 第1 項第4
    款規定，本即得由警員依目睹所見之違規過程逕行舉發，而
    不以有科學儀器取得證據資料（例如：錄影、照片）證明其
    行為違規為必要【按：前揭錄影畫面僅係作為佐證其目睹之
    違規真實性】，殆無疑義。
㈣、另本案原告所為乃道路交通管理處罰條例第60條第1 項，為
    違反行政法上義務之行為，裁決機關本應依法裁決，此為法
    治國家必須依循之基本原則，亦無相關法律規定對此可考量
    行為人即原告之家庭狀況或生計困難等情事而得據以執為免
    罰之依據。再者，吊扣駕駛執照乃法律所明文規定之法律效
    果，原處分機關尚無酌減權限，而依其程度定有不同裁罰標
    準，尚未逾越必要之程度，與比例原則無違。從而，原處分
    依員警之違規舉發，而依道路交通管理處罰條例第60條第1
    項規定裁處吊扣原告之駕駛執照6 個月，其認事用法亦無違
    誤。
㈤、本件判決基礎已臻明確，兩造其餘攻擊防禦方法及訴訟資料
    ，及原告其他證據調查之聲請，經本院審核後，或與本案爭
    點無涉，或對於本件判決結果不生影響，爰無庸一一再加論
    述及調查，爰併敘明。
六、結論：原處分並無違誤，原告訴請撤銷為無理由，應予駁回
    。
七、本件訴訟費用除第一審裁判費300 元外，另有證人王勝泉之
    日旅費530 元，合計為830 元，經本院審認就本案裁罰違規
    事實，依法本應由被告負舉證之責，而該違規事實雖經被告
    提出科學儀器採證之證據資料，惟原告於本件訴訟程序上尚
    有傳喚證人王勝泉到庭證述，以為原告權利之伸張防衛所必
    要，為此本院審酌由此所生之證人王勝泉之日旅費530 元部
    分，依行政訴訟法第104 條準用民事訴訟法第81條第2 款之
    規定，命勝訴之被告負擔，而此部分則已經由被告當庭墊付
    在案；至於起訴之第一審裁判費300 元部分，則依法應由敗
    訴之原告負擔，此則亦經原告起訴時已預為繳納在案。為此
    ，爰確定第一審訴訟費用額如主文第2 項所示。
八、依行政訴訟法第195 條第1 項後段、第236 條、第237 條之
    8 第1 項、第237 條之9 第1 項、第104 條、民事訴訟法第
    81條第2 款，判決如主文。
中    華    民    國   110    年    10    月    20    日
                  行政訴訟庭法  官  陳伯厚
一、上為正本係照原本作成。
二、如不服本判決，應於判決送達後20日內，向本院提出上訴狀
    ，上訴狀並應記載上訴理由，表明關於原判決所違背之法令
    及其具體內容或依訴訟資料可認為原判決有違背法令之具體
    事實，並繳納上訴費新臺幣750 元。其未表明上訴理由者，
    應於提出上訴後20日內向本院補提理由書（上訴狀及上訴理
    由書均須按他造人數附繕本），如逾期未提出上訴理由書者
    ，本院毋庸再命補正，由本院逕以裁定駁回上訴。
                            書記官  陳柔吟
中    華    民    國   110    年    10    月    21    日